【裁判字號】    96,訴,221
【裁判日期】    970312
【裁判案由】    侵權行為損害賠償
【裁判全文】
臺灣苗栗地方法院民事判決               96年度訴字第221號
原      告  乙○○○
被      告  甲○○
                        號5樓.
                      （現於臺灣臺中監獄苗栗分監執行中）
上列當事人間，請求損害賠償事件，本院於民國97年2 月27日言
詞辯論終結，判決如下：
    主  文
被告應給付原告新臺幣壹佰零壹萬陸仟柒佰柒拾元。
訴訟費用壹萬肆仟肆佰陸拾肆元由被告負擔。
    事實及理由
壹、程序部分：
    按訴狀送達後，原告不得將原訴變更或追加他訴。但擴張或
    減縮應受判決事項之聲明者，不在此限，民事訴訟法第255
    條第1 項第3 款定有明文。本件原告起訴時，原聲明請求被
    告給付新臺幣（下同）130 萬元，嗣於訴訟進行中，將原告
    請求被告給付之金額減縮為1,016,770 元，核屬減縮應受判
    決事項之聲明，符合首揭法條規定，應予准許，合先敘明。
貳、實體部分：
一、原告起訴主張：
  (一)被告於民國94年10月30日下午5 時50分許，駕駛車號DI－27
    41號自用小貨車，沿苗栗縣頭份鎮○○○路由北往南行駛，
    行經頭份鎮○○○路122 號前路段，靠右行駛欲自該處迴轉
    時，原告騎乘車號TF2-473 號輕型機車與其同向，亦沿頭份
    鎮○○○路由北向南行駛，行經頭份鎮○○○路122 號前路
    段之慢車道，詎被告疏未注意讓原告之直行車先行，亦疏未
    注意兩車併行之間隔，貿然駕駛上開自用小貨車，自快車道
    靠右行駛，變換車道至該處慢車道，而撞及在其右側由原告
    駕駛機車之左側把手，致原告人車倒地，原告因而受有左鎖
    骨骨折、第3 、4 、5 肋骨骨折等傷害。被告並已經刑事判
    決判處有期徒刑3 月確定在案。
  (二)被告過失不法侵害原告身體健康，自應負損害賠償責任，其
    因本件事故受有下列損害：1.醫療費用15,889元（含證明書
    費用320 元）。2.工作收入損失660,000 元。3.非財產上精
    神損害366,000 元。扣除已受領之汽車強制責任保險理賠25
    ,119 元 ，被告應賠償損害1,016,770 元。爰依侵權行為法
    律關係，提起本訴。並聲明：如主文第1 項所示。
二、被告則以：伊駕駛之自小貨車未擦撞原告機車，本件交通事
    故伊無過失，不同意原告請求，對刑事判決沒有上訴，係因
    上訴要移監台中，伊認為不方便，且刑事判決只判有期徒刑
    3 個月，所以沒有表示不服，伊目前在監獄執行，無資力賠
    償，伊僅可賠償原告10萬元等語，資為抗辯。並聲明：原告
    之訴駁回。
三、經查：
    原告主張被告於前揭時地駕駛車號DI－2741號自用小貨車，
    行經頭份鎮○○○路122 號前路段，原告所騎乘之車號TF2
    －473 號機車於上開時地人車倒地，原告因而受有左鎖骨骨
    折、第3 、4 、5 肋骨骨折多項傷害等事實，業據原告提出
    財團法人為恭紀念醫院（下稱為恭醫院）出具之診斷證明書
    為證，並經本院調取本院96年度交易字第8 號刑事案卷，核
    閱卷附道路交通事故現場圖、道路交通事故調查報告表(一)、
    (二)、現場照片及兩造於警訊、偵審中之陳述等證據，堪認為
    真實。被告辯稱未與原告發生擦撞，原告係在伊所駕駛自小
    貨車正後方自己倒地，不同意原告請求等語，是本件應審究
    係被告駕駛之自小貨車與原告騎乘之機車有無擦撞？被告就
    原告所受傷害是否應負過失責任？原告前開請求有無理由？
四、被告就系爭事故之發生有無過失：
  (一)原告主張被告駕駛自小貨車擦撞其所騎乘之機車，以致原告
    人車倒地而受傷，雖為被告所否認，並以：未擦撞原告所騎
    乘機車，原告係在伊駕駛自小貨車正後方自己跌倒云云置辯
    。
  (二)然查，事故發生後，經苗栗縣頭份分局頭份派出所警員徐俊
    垣，對被告駕駛之自小貨車採證，被告駕駛自小貨車右側看
    板處有一肉眼可見之擦痕，經測量距地面高度為85公分，另
    原告騎乘機車無人乘坐時，測量該機車手把距離地面高度為
    90公分，有照片4 張及職務報告2 份在卷可佐（見95年度偵
    字第3269號偵查卷第37、38、50、51頁），扣除機車乘載原
    告體重下降之高度後，原告機車行駛中手把之高度，應與被
    告駕駛自小貨車右側看板上擦痕之高度相當。又被告於警詢
    時供稱：我當時沿八德一路行駛至肇事地點時，將車子靠右
    向路邊並欲迴轉對面辦事情，突然聽到對方叫的聲音等語（
    見上開偵查卷第5 頁）。證人林群於偵查中證稱：宣傳車司
    機（即被告）說他要迴轉，他說對方怎麼自己騎過來撞到他
    等語（見前偵查卷第45頁）。此外，並有道路交通事故現場
    圖、道路交通事故調查報告表(一)、(二)、現場照片、為恭醫院
    出具之診斷證明書在卷可佐（見前開偵查卷第17至21、24至
    30頁）。足認被告於駕駛前開自小貨車向右邊路旁靠時，右
    側看板確有擦撞原告騎乘機車之手把，致原告人車倒地，因
    而受有左鎖骨骨折、第3 、4 、5 肋骨骨折等傷害，原告主
    張可堪採信。而本件事故經上述偵查案件檢察官囑託臺灣省
    竹苗區車輛行車事故鑑定委員會鑑定，該委員會鑑定意見亦
    為：「一、甲○○駕駛自小貨車往右偏駛未注意右側直行車
    輛為肇事原因。二、乙○○○駕駛重機車措手不及無肇事因
    素。」有該委員會95年12月11日鑑定意見書1 份在卷可稽（
    見同上偵查卷第58頁）。另本院96年度交易字第8 號刑事判
    決，就本件事故亦論以被告犯業務過失傷害罪，並判處被告
    有期徒刑3 月確定，有判決書正本1 份在卷可佐（見本院卷
    第16頁）。是被告所辯：原告機車係在伊駕駛自小貨車正方
    跌倒，伊駕駛自小貨車未擦撞原告騎乘之機車云云，顯不足
    採。
五、按因故意或過失，不法侵害他人之權利者，負損害賠償責任
    。民法第184 條第1 項前段定有明文。被告駕駛汽車往右偏
    駛，未注意右側直行之原告車輛，過失擦撞原告騎乘之機車
    ，致原告人車倒地而受傷，乃過失不法侵害原告之身體、健
    康，自構成侵權行為，應對原告負損害賠償責任。就原告請
    求被告賠償之費用，是否應予准許，茲分述如下：
  (一)原告得請求醫療費用15,889元（含證明書費用320 元）：
    原告主張其因本件車禍受傷，受有左鎖骨骨折、第3 、4 、
    5 肋骨骨折等傷害，至為恭醫院住院進行手術，並陸續門診
    接受治療，自94年10月30日起至96年5 月29日止，自行負擔
    醫療費用為5,289 元（其中320 元為證明書費）與10,600元
    ，共計為15,889元等情，業據其提出住院明細2 紙為證（見
    本院卷第42、65頁），依原告所受傷害及各收據載明治療項
    目、費別，堪認均屬治療上之必要費用，且被告已就原告醫
    療費用為74,835元表示不爭執（見本院卷第63頁），是原告
    請求被告賠償由原告自行負擔之醫療費用15,889元，自有理
    由，應予准許。
  (二)原告得請求工作收入損失660,000元：
    原告主張其於本件車禍發生時，原任職華隆股份有限公司（
    下稱華隆公司）擔任搬重物工作，月薪33,000元，因本件車
    禍受傷，自本件事故發生迄今有20個月無法工作，其間受有
    工作損失660,000 元等情，業據其提出94年度各類所得扣繳
    暨免扣繳憑單1 紙為證（見本院卷第73頁），被告復就原告
    於事故後有20個月無法工作及每月薪資為33,000元等情，均
    表示不爭執（見本院卷第62、63頁），是原告此部分請求自
    屬有據，亦應准許。
  (三)原告得請求精神慰撫金366,000元：
  1.查原告因本件車禍，受有上述傷害，經手術住院及長期治療
    ，衡情，自受有肉體及精神上相當之痛苦。而原告為國民小
    學畢業，現年56歲，原任職華隆公司，擔任搬運重物之工作
    ，名下無不動產；被告則為國民中學畢業，現年23歲，原從
    事臨時工之工作，目前在監服刑，名下無不動產，經濟資力
    不佳等情，分據兩造陳明在卷。又被告就原告請求賠償366,
    000 之精神慰撫金亦表示不爭執（見本院卷第63頁）。本院
    綜酌原告所受傷害情狀、兩造身分、地位、經濟狀況等一切
    情狀，認原告請求慰撫金366,000 元，核屬妥適，原告此部
    分請求，應予准許。
  2.按「當事人主張之事實，經他造於準備書狀內或言詞辯論時
    或在受命法官、受託法官前自認者，無庸舉證。」「自認之
    撤銷，除別有規定外，以自認人能證明與事實不符或經他造
    同意者，始得為之。」「當事人對於他造主張之事實，於言
    詞辯論時不爭執者，視同自認。」民事訴訟法第279 條第1
    項、第3 項、第280 條第1 項前段定有明文。經查，被告就
    原告請求被告賠償精神慰撫金366,000 元乙節，曾於97年1
    月18日言詞辯論期日當庭表示不爭執（見本院卷第63頁），
    揆諸首揭法條規定，視同自認，除被告能證明與事實不符或
    經他造同意者，始得撤銷自認。被告嗣後空言辯稱：原告請
    求精神慰撫金過高云云，既未經原告同意，且未能舉證證明
    與事實不符，委不足採，附此敘明。
  (四)綜上所述，原告得主張之損害金額共計為1,041,889 元（15
    ,889+660,000+366,000=1,041,889 元） 。另按保險人依本
    法規定所為之保險給付，視為被保險人損害賠償金額之一部
    分；被保險人受賠償請求時，得扣除之。強制汽車責任保險
    法第32條定有明文。原告因本件車禍受傷，已受領強制汽車
    責任保險理賠共計25,119元，有原告提出之保險公司強制險
    已決賠案查詢單1 紙可參（見本院卷第76頁）。則扣除此部
    分理賠金額後，原告得請求被告賠償之金額計為1,016,770
    元（1,041,889-25,119元=1,016,770）。
六、從而，原告本於侵權行為法律關係，請求被告給付1,016,77
    0 元，為有理由，應予准許。
七、本件判決基礎已臻明確，兩造其餘攻擊防禦方法及訴訟資料
    經本院審酌後，核與判決結果不生影響，無一一論述之必要
    ，併予敘明。
八、據上論結，本件原告之訴為有理由，依民事訴訟法第78條，
    判決如主文。
中    華    民    國    97    年    3     月    12    日
                  民事庭法  官  吳國聖
以上正本係照原本作成
如對本判決上訴，須於判決送達後20日內向本院提出上訴狀。
                        書記官  葉俊宏
中    華    民    國    97    年    3     月    12    日


司法院資訊處製作；財團法人民間司法改革基金會備份。
